---
title: "R & Excel"
output:
  html_document:
    toc: true
    toc_float: true
    collapsed: false
    number_sections: false
    toc_depth: 2
    #code_folding: hide
---

<style>

.list-group-item.active, .list-group-item.active:focus, .list-group-item.active:hover {
    z-index: 2;
    color: #fff;
    background-color: #A67D8E;
    border-color: #aba2a7;
    font-family: Helvetica;
}

#header {
<!-- color: #869c98;  -->
 font-family: Helvetica;
  font-size: 36px;
}

body {
  font-family: Helvetica;
  background-color: #eee6e7;
}
</style>

```{r setup, include=FALSE}
knitr::opts_chunk$set(message=FALSE,warning=FALSE, cache=TRUE)
```


Immer wieder kommt es vor, dass Daten für andere Nutzer in Excel exportiert werden müssen. Mit dem Package `openxlsx` lassen sich die Daten nicht nur abspeichern, sie können auch beliebig formatiert werden. Somit eignet sich das Package perfekt zur automatisierten Erstellung von Exceldateien. Wer viele Excelsheets generieren möchte, kann das z.B. mit Hilfe von Schleifen umsetzen.

Auch das Auslesen von Exceldateien ist mit `openxlsx` sehr komfortabel möglich. Hierbei können sowohl ganze Excelsheets als auch Teile daraus aufgerufen werden.

## Workbook anlegen

Als erstes muss immer ein leeres Workbook angelegt werden.

```{r}

library(openxlsx)

# Workbook erstellen
wb <- createWorkbook()

```

## Worksheet erstellen

Für das neu angelegte Workbook wird nun mit `addWorksheet()` ein Sheet generiert:

```{r}

# Excelsheet anlegen und benennen
addWorksheet(wb, "Daten")

```

## Worksheet befüllen

Ein definiertes Sheet kann mit `writeData()` befüllt werden. Die Zelle an dem der Eintrag beginnt (linke obere Ecke) wird mit `startCol` und `startRow` definiert. Standardmäßig wird in Zelle A1 gestartet.

```{r}

# Daten in Sheet schreiben, hier der iris-Datensatz
writeData(wb, sheet = "Daten", x = iris)

```

## Formel einfügen

Formeln können mit `writeFormula()` eingefügt werden. Das Argument `x` beschreibt die Excelfunktion. Das `=` in der Excelformel wird weggelassen.

```{r}

writeFormula(wb,  sheet = "Daten", x = "A2 + B2" , startCol = 6, startRow = 2)

```

## Links einfügen

Um Links zu erstellen, kann die Funktion `makeHyperlinkString()` verwendet werden. 

```{r}

# Neues Sheet
addWorksheet(wb, "Test")

# Beispiel: Link zu anderem Tabellenbatt:
writeFormula(wb, sheet = "Test", startCol = 1, startRow = 1, x = makeHyperlinkString(sheet = "Daten", row = 1, col = 2, text = "Link zu Iris-Datensatz"))

```

## Formatierung

Die Formatierung kann mit dem Befehl `createStyle()` definiert und anschließend mit `addStyle()` angewendet werden.
Hierbei lassen sich verschiedene Styles definieren und auf die gespeicherten Daten bzw. auch beliebige Zellen im Excelsheet anwenden.

```{r}

#Styles definieren
header_style <- createStyle(halign = "center", textDecoration = "bold", border = "Bottom")

style_grau <- createStyle(fgFill = "#d6d6d6", fontColour = "#313c48")

# Formatierung bestimmter Zellen:
addStyle(wb, sheet = "Daten", rows = 2:(nrow(iris)+1), cols = 2, style = style_grau)

```

## Spaltenbreite

Die Spaltenbreite kann automatisch angepasst oder anhand eines Vektors individuell festgelegt werden.

```{r}

# Spaltenbreite automatisch anpassen
setColWidths(wb, sheet = "Daten", cols = 1:ncol(iris), widths = "auto")

# Spaltenbreite individuel verändern
setColWidths(wb, sheet = "Daten", cols = 1:ncol(iris),  widths = c(16, 15, 12, 33))

# Zeilenhöhe anpassen
setRowHeights(wb, sheet = "Daten", rows = 1:nrow(iris),  heights = rep(30, times = nrow(iris)))

```

## Bedingte Formatierung

Mit der Funktion `conditionalFormatting()` können Zellen mit bedingter Formatierung versehen werden.

```{r}

#Daten mit Wert größer gleich 3 rot einfärben
style_rot <- createStyle(fontColour = "#ff5232")

conditionalFormatting(wb, "Daten", cols = 1:3, rows = 2:nrow(iris), rule = "A2>=3", style = style_rot)

```

## Datenüberprüfung

Wir können festlegen welche Werte in eine Spalte eingegeben werden dürfen. Dazu verwenden wir die Funktion `dataValidation()`. Entspricht die Eingabe nicht der Vorgabe, entsteht eine Fehlermeldung in Excel.

```{r}

# Neues Sheet
addWorksheet(wb, "Datenpruefung")

# Überprüfung auf Wert
writeData(wb, "Datenpruefung", x = "Zahl zwischen 1 und 5 eingeben", startCol = 1, startRow = 2)

dataValidation(wb, "Datenpruefung", cols = 2, rows = 2, type = "whole", operator = "between", value = c(1, 5)
) 
# Überprüfung auf Datum
writeData(wb, "Datenpruefung", x = "Datum eingeben", startCol = 1, startRow = 4)

dataValidation(wb, "Datenpruefung", cols = 2, rows = 4, type = "date", operator = "greaterThanOrEqual", value = as.Date("2022-01-01")
)  

```

Um Auswahlfelder mit Dropdown zu generieren,  kann ebenfalls die Funktion `dataValidation()` verwendet werden.

```{r}

# Neues Datenblatt einfügen in dem die Auswahlmöglichkeiten definiert werden
addWorksheet(wb, "Dropdown")

writeData(wb, sheet = "Dropdown", x = c("A","B","C"), startCol = 1, startRow = 1)

# Text einfügen um den Nutzer aufzufordern (optional)
writeData(wb, sheet = "Datenpruefung", x = "Wert auswählen", startCol = 1, startRow = 6)

# Nur Werte aus Dropdown-Liste erlauben
dataValidation(wb, sheet = "Datenpruefung", cols = 2, rows = 6, type = "list", value = "Dropdown!$A$1:$A$3")

# Feld das überprüft wird grau hervorheben
addStyle(wb, sheet = "Datenpruefung", cols = c(2, 2, 2), rows = c(2, 4, 6), style = style_grau)

setColWidths(wb, sheet = "Datenpruefung", cols = 1:2, widths = c(30, 12))

```

## Zeilen / Spalten fixieren

Sollen bestimmte Zeilen oder Spalten beim Scrollen eingefroren werden, kann das mit der Funktion `freezePane()` definiert werden.

```{r}

freezePane(wb, "Daten", firstActiveRow = 2, firstActiveCol = 1)

```

## Blattschutz

Um Zellen vom Blattschutz auszunehmen, kann bei der Erstellung des Styles `locked = FALSE` gesetzt werden. 

```{r}

# Style definieren
style_grau_ungeschuetzt <- createStyle(fgFill = "#d6d6d6", fontColour = "#313c48", locked = FALSE)

# Style auf veränderbare Zellen anwenden
addStyle(wb, "Datenpruefung", cols = c(2,2,2), rows = c(2,4,6), style = style_grau_ungeschuetzt)

# Blatt schützen
protectWorksheet(wb, "Datenpruefung", protect = TRUE)

```

## Workbook speichern

Nachdem alles definiert und formatiert wurde, kann das Workbook als Exceldatei abgespeichert werden.

```{r}

# Workbook speichern:
saveWorkbook(wb, "Test_Daten.xlsx", overwrite = T)

```

