---
title: "R & Leaflet"
output:
  html_document:
    toc: true
    toc_float: true
    collapsed: false
    number_sections: false
    toc_depth: 2
    #code_folding: hide
---

<style>

.list-group-item.active, .list-group-item.active:focus, .list-group-item.active:hover {
    z-index: 2;
    color: #fff;
    background-color: #A67D8E;
    border-color: #aba2a7;
    font-family: Helvetica;
}

#header {
<!-- color: #869c98;  -->
 font-family: Helvetica;
  font-size: 36px;
}

body {
  font-family: Helvetica;
  background-color: #eee6e7;
}
</style>

```{r setup, include=FALSE}
knitr::opts_chunk$set(message = FALSE, warning = FALSE, cache = TRUE)
```


Leaflet ist eine Open Source Bibliothek mit der interaktive Karten erstellt werden können. Über das R-Package `leaflet` lassen sich verschiedene GIS-Daten (z.B. Koordinaten, Layer) in interaktiven Karten darstellen. Im fogenden möchte ich einige nützliche Funktionalitäten darstellen.


## Einfache Karte

Um eine einfache LeafletKarte zu erstellen, benötigen wir eine Hintergrundkarte und einen Kartenausschnitt, der dargestellt werden soll. Die Region kann entweder über eine Koordinate herangezoomt werden, oder durch hinzufügen eines Layers (z.B. aus einer Shape-Datei).
Es gibt eine Vielzahl an möglichen Hintergrunddaten. Eine sehr umfangreiche Übersicht an Hintergrundkarten findet man z.B. hier: [Kartenauswahl](http://leaflet-extras.github.io/leaflet-providers/preview/)

```{r}
library(leaflet)
library(tidyverse)

leaflet() %>%
  # Mitte auf München setzen
  setView(lng = 11.572347, lat = 48.138345, zoom = 12) %>%
  # Hintergrundkarte festlegen
  addProviderTiles(providers$OpenStreetMap.DE, group = "Open Street Map DE") %>%
  # Zusätzliche Hintergrundkarten als Ersatz
  addProviderTiles(providers$Esri.WorldImagery, group = "ESRI World Imagery") %>%
  # Auswahlfeld für den Nutzer um sich für eine Hintergrundkarte zu entscheiden
    addLayersControl(
     baseGroups = c("Open Street Map DE","ESRI World Imagery")     )

```
## Koordinaten 

Um Koordinaten einzeichnet zu können, simulieren wir für Deutschland, Österreich und die Schweiz Koordinaten. Diese werden drei Kategorien zugeordnet, nach denen sie später eingefärbt werden können. Im Package `rnaturalearth` sind die Geometrien der Länder verfügbar.

```{r}
library(rnaturalearth)
library(sf)

deu = ne_countries(country = "Germany", scale = "medium", returnclass = "sf") %>%
  # Transformation nach WGS84 (entspricht crs 4326)
  st_transform(crs = 4326)
oe = ne_countries(country = "Austria", scale = "medium", returnclass = "sf") %>%
  # Transformation nach WGS84 (entspricht crs 4326)
  st_transform(crs = 4326)
ch = ne_countries(country = "Switzerland", scale = "medium", returnclass = "sf") %>%
  # Transformation nach WGS84 (entspricht crs 4326)
  st_transform(crs = 4326)


#Koordinaten simulieren
set.seed(1234)
deutschand_punkte = st_sample(deu, size = 150)
oesterreich_punkte = st_sample(oe, size = 50)
schweiz_punkte = st_sample(ch, size = 50)

# Zu einem Datensatz zusammenfassen
#Deutschland
deutschand_punkte_df <- as.data.frame(st_coordinates(deutschand_punkte))

deutschand_punkte_df <- cbind(deutschand_punkte_df, Typ = sample(c("A","B","C"),size=nrow(deutschand_punkte_df), replace=T, prob=c(0.2,0.3,0.5))) %>%
  mutate(Land = "Deutschland")

# Österreich
oesterreich_punkte_df <- as.data.frame(st_coordinates(oesterreich_punkte))

oesterreich_punkte_df <- cbind(oesterreich_punkte_df, Typ = sample(c("A","B","C"),size=nrow(oesterreich_punkte_df), replace=T, prob=c(0.4,0.1,0.5))) %>%
  mutate(Land = "Österreich")

# Schweiz
schweiz_punkte_df <- as.data.frame(st_coordinates(schweiz_punkte))

schweiz_punkte_df <- cbind(schweiz_punkte_df, Typ = sample(c("A","B","C"), size=nrow(schweiz_punkte_df), replace=T, prob=c(0.6,0.2,0.2))) %>%
  mutate(Land = "Schweiz")

dach_df <- rbind(deutschand_punkte_df, oesterreich_punkte_df, schweiz_punkte_df)
```

Im Dataframe `dach_df` sind nun für die Länder Deutschand, Österreich und Schweiz die Koordinaten vorhanden.


```{r}
 leaflet(data = dach_df) %>%
     addTiles() %>%  # Default ist hier OpenStreetMap
     addMarkers(~X, ~Y, popup = ~as.character(Typ), label = ~as.character(Typ))
```

<!-- ## Individuelle Icons -->

<!-- ## Cluster bilden -->

## Minicharts

mit dem Package `leaflet.minicharts` lassen sich Verteilungen auf die Landkarte plotten. 
Dazu benötigen wir geeignete Daten zu den Ländern. In diesem Fall wird die Anzahl der Typen A - C je Land gezäht.

```{r}
# Daten aus Koordinaten aggregieren:
dach_df_agg <- dach_df %>%
  group_by(Typ,Land) %>%
  summarize(Anz = n_distinct(X)) %>%
  pivot_wider(names_from = Typ,values_from = Anz) %>%
  ungroup()

dach_agg_ges = dach_df %>%
  group_by(Land) %>%
  summarize(X = mean(X), Y = mean(Y)) %>%
  ungroup() %>%
  left_join(dach_df_agg, by = "Land")


```

Diese Daten lassen sich nun als Balkendiagramme auf die einzelnen Länder legen.


```{r}
library(leaflet.minicharts)

 leaflet(data = dach_agg_ges) %>%
     addProviderTiles(providers$Esri.WorldGrayCanvas) %>%  # Default ist hier OpenStreetMap
     addMinicharts(lng = dach_agg_ges$X, lat = dach_agg_ges$Y, type = "bar", chartdata = dach_agg_ges[,4:6], width =80, height = 80)
```


